臺灣基隆地方法院行政訴訟判決
111年度交字第14號
原      告  陳鴻儒  
被      告  交通部公路總局臺北市區監理所

代  表  人  江澍人  
訴訟代理人  許佳琳  
上列當事人間交通裁決事件，原告不服被告民國110年12月28日
北市監基裁字第25-RB0000000號裁決，提起行政訴訟，本院判決
如下：
　　主　文
原告之訴駁回。
訴訟費用由原告負擔。
　　事實及理由
一、程序事項：
  ㈠按交通裁決事件之裁判，得不經言詞辯論為之，行政訴訟法
    第237條之7定有明文。本件係因原告不服被告依道路交通管
    理處罰條例第45條第1項第1款、第63條第1項規定所為之裁
    決，而提起撤銷訴訟，屬交通裁決事件之裁判，依前揭規定
    ，爰不經言詞辯論，逕行裁判。
  ㈡按違反本條例之行為，自行為成立之日起：行為有連續或繼
    續之狀態者，自行為終了之日起，逾2個月不得舉發。但汽
    者，逾3個月不得舉發，道路交通管理處罰條例第90條定有
    車肇事致人受傷或死亡案件，因肇事責任不明，已送鑑定者
    ，其期間自鑑定終結之日起算;未送鑑定而須分析研判明文
    ：又按民國90年1月17日修正公布之道路交通管理處罰條例
    第90條前段所定3個月之舉發期限（現行條文修正為「逾2個
    月不得舉發」），就同條例第8條第1項第1款之汽車違規行
    為，應以處罰機關受理（收到）舉發機關移送舉發違反道路
    交通管理事件之時點，作為認定舉發是否已逾3個月（現行
    條文為「逾2個月」）之準據（最高行政法院110年度大字第
    2號裁定參照）。本件違規行為日為110年12月9日，且非屬
    肇事致人受傷或死亡案件，舉發機關於110年12月10日將上
    開舉發事件入案移送被告處理，此有違規歷史資料查詢報表
    在卷可憑（見本院卷第35頁），堪認處罰機關即被告於110
    年12月10日業已受理（收到）本案是本件尚未逾越上開規定
    2個月之舉發期限。
二、事實概要：
    原告駕駛其所有之車牌號碼000-000號普通重型機車（下稱
    系爭車輛），於110年12月9日上午12時59分許，沿基隆市仁
    愛區孝四路逆向行駛，行經基隆市○○區○○路00號前時，因有
    「逆向行駛」之行為，經基隆市警察局第一分局（下稱舉發
    機關）員警當場予以攔查，並依道路交通管理處罰條例第45
    條第1項第1款規定開立基隆市警察局110年12月9日基警交字
    第RB0000000號舉發違反道路交通管理事件通知單（下稱系
    爭舉發單），並通知其應到案日期為111年1月8日。嗣原告
    於應到案日期內，即於110年12月15日以書面申述不服（被
    告所屬基隆監理站係於翌日收文），惟被告仍認原告有「不
    按遵行之方向行駛」之違規事實，乃依違反道路交通管理處
    罰條例第45條第1項第1款、第63條第1項，暨違反道路交通
    管理事件統一裁罰基準及處理細則第41條、第43條、第44條
    、第67條等規定，於110年12月28日以北市監基裁字第25-RB
    0000000號違反道路交通管理事件裁決書（下稱原處分），
    處原告罰鍰新臺幣（下同）900元並記違規點數1點，並於同
    日送達。然原告不服原處分，同日下午即行具狀向本院提起
    本件行政訴訟。
三、本件原告主張略以：本人於110年12月9日騎機車由孝三路79
    巷向孝四路行進，因該巷口前後左右皆無遵行方向之標誌或
    任何指示，以致誤入孝四路逆行方向共約10公尺。然而，政
    府交通相關部門有責任義務設立明顯之指示牌或標誌供用路
    人遵循參考。因此，誤入單行道逆行不可歸責本人故申請撤
    銷此處分等語，並聲明：原處分撤銷。
四、被告則答辯略以：舉發機關依道路交通管理處罰條例第45條
    第1項第1款規定舉發，被告依同條例第9條前段及違反道路
    交通管理事件統一裁罰基準及處理細則第41條第4項規定裁
    決做成系爭處分，應為適法等語，並聲明：原告之訴駁回。
五、本院之判斷：
  ㈠按汽車駕駛人，爭道行駛有下列情形之一者，處新臺幣600元
    以上1，800元以下罰鍰：不按遵行之方向行駛：汽車駕駛
    人有下列各款所列條款之一者，除依原條款處罰鍰外，並予
    記點：有第33條第1項、第2項、第38條第1項、第40條、第
    45條、第47條第1款至第3款、第48條、第49條或第60條第2
    項第1款、第2款情形之一者，各記違規點數1點，道路交通
    管理處罰條例第45條第1項第1款、第63條第1項第1款分別定
    有明文。次按單行道標誌，用以告示該道路為單向行車，已
    進入之車輛應依標誌指示方向行車。設於單行道入口起點處
    ：牌面與單行道平行者用「遵16」，牌面與單行道垂直者用
    「遵17」，道路交通標誌標線號誌設置規則第63條定有明文
    。
  ㈡復按道路交通管理處罰條例第92條第4項規定：「本條例之罰
    鍰基準、舉發或輕微違規勸導、罰鍰繳納、向處罰機關陳述
    意見或裁決之處理程序、分期繳納之申請條件、分期期數、
    不依限期繳納之處理、分期處理規定及繳納機構等事項之處
    理細則，由交通部會同內政部定之」，而違反道路交通管理
    事件統一裁罰基準及處理細則第1條則規定：「本細則依道
    路交通管理處罰條例第92條第4項規定訂定之」，第2條第1
    項、第2項則規定：「處理違反道路交通管理事件之程序及
    統一裁罰基準依本細則之規定辦理。前項統一裁罰基準，如
    附件違反道路交通管理事件統一裁罰基準表……」。核上開統
    一裁罰基準及處理細則之規定，就其立法目的及功能，乃為
    防止處罰機關枉縱或偏頗，依道路交通管理處罰條例第92條
    第4項所授權交通部會同內政部訂定「違反道路交通管理事
    件統一裁罰基準及處理細則」及其附件「違反道路交通管理
    事件統一裁罰基準表」，用以維持裁罰之統一性與全國因違
    反道路交通管理事件受處罰民眾之公平，不因裁決人員不同
    ，而生偏頗，寓有避免各監理機關於相同事件恣意為不同裁
    罰之功能，並非法所不許，於憲法上保障人民財產權之意旨
    並無牴觸（此並有司法院釋字第511號解釋意旨理由足資參
    照），並無違反法律保留原則。再依本件違規行為原處分裁
    罰時點之違反道路交通管理事件統一裁罰基準表（110年9月
    23日交通部交路字第11050107105號令、內政部台內警字第1
    1008724724號令會銜修正發布）記載，不按遵行之方向行駛
    ，於期限內繳納或到案聽候裁決者，應處罰鍰900元及記違
    規點數1點。核此規定，既係基於母法之授權而為訂定，且
    就違反道路交通管理事件統一裁罰基準及處理細則附件所示
    統一裁罰基準表中有關道路交通管理處罰條例第45條第1項
    第1款之裁罰基準內容（基準表就其是否逾越於期限內繳納
    或到案聽候裁決之期限不同，分別裁以不同之罰鍰標準，其
    衍生交通秩序危害，既不相同，分別處以不同之罰鍰，符合
    相同事件相同處理，不同事件不同處理之平等原則），並未
    牴觸母法，是被告自得依此基準而為裁罰。
  ㈢本件事實概要各節，原告並未爭執，且舉發之密錄器影像亦
    經本院當庭勘驗無訛，並有交通部公路總局臺北市區監理所
    違反道路交通管理事件裁決書暨送達證書、舉發違反道路交
    通管理事件通知單、舉發機關110年12月20日基警一分五字
    第1100113857號函、舉發機關交通申訴案件調查表、密錄器
    影像截圖照片、交通部公路總局臺北市區監理所基隆監理站
    交通違規陳述單、原告行政訴訟起訴狀上本院收文章戳等證
    據存卷可稽（見本院卷第11頁、第33頁、第37頁、第41頁、
    第43頁、第45頁、第48至51頁、第59頁、第61頁），是就本
    案涉及之事實部分應無疑義，而可認定。
  ㈣原告雖執前開主張，認被告不應作成系爭處分，惟觀基隆市
    仁愛區孝三路79巷與孝四路口現場照片顯示，從基隆市仁愛
    區孝三路79巷口駛出時，左前方高架橋墩下，設有與基隆市
    仁愛區孝四路平行之單行道遵行標誌（下稱系爭標誌，照片
    見本院卷第50頁至第51頁），且該標誌設置清晰、未經障礙
    物遮蔽，可見該路段並非毫無標誌或指示可供遵行，又系爭
    標誌設置位置亦非位於隱蔽之處，駕駛人僅要稍加環顧四周
    即可發覺，因此亦無標誌設置不當之疑慮。
  ㈤再者，依原告之主張，其原先係駕駛系爭車輛自孝三路79巷
    轉入孝四路，觀諸孝三路79巷極其狹隘（見本院卷第55頁、
    第57頁照片），又停滿機車，如若原告對該處地點不熟悉，
    焉有可能自行駕駛車輛選擇該巷道作為其行進路線？由此可
    見原告對於該處道路情形應有相當之認識。原告聲稱其不知
    該孝四路路段屬單行道乙情，已難遽信。倘若原告對該地段
    之交通狀況有相當之認識（換言之，即其明知該處屬單行道
    ），而仍有本件違章之行為，則其必有違規之故意，被告之
    裁罰即難認有違誤可言。
  ㈥縱退萬步言，認原告對該處地理、交通環境不甚了解，則其
    駕駛車輛行至路口處，更應當謹慎觀察四周情形，包含車流
    、號誌等情，方屬合理；尤其原告若如其所述不知該孝四路
    路段為單行道（換言之，原告主觀上認為該路段係供車輛雙
    向通行），其自孝三路79巷駛至孝四路路口處時，勢必左右
    張望，確定左方無車後，始右轉進入孝四路。在原告依其所
    述之情形，必然會朝左側觀察交通狀況之情形下，徵諸前開
    說明，即應能看見系爭標誌，且絕無不能看見之理；原告若
    在此情形下，仍未能發覺有系爭標誌之存在，反倒逆向行駛
    而為本件違章行為，即難認其並無過失。
  ㈦加之駕駛本應隨時注意道路上所設置之交通標誌、號誌、標
    線並確實遵守，是以原告駕駛系爭車輛未依規定逆向行駛，
    依前開之說明，其縱非故意，仍有過失。而違反行政法上義
    務之行為非出於故意或過失者，不予處罰，為行政罰法第7
    條第1項所明定，從而，依原告之主張，仍不足為其有利之
    認定。
六、綜上所述，原告確有過失為本件交通違規行為，被告以原處
    分予以裁處並無違誤，原告訴請撤銷，為無理由，應予駁回
    。
七、本件事證已臻明確，兩造其餘攻擊、防禦方法及所提證據，
    經核均與判決結果不生影響，不一一論列，併此敘明。
八、本件第一審裁判費即訴訟費用300元，應由敗訴之原告負擔
    ，而此訴訟費用復已由原告於起訴時繳納，為此爰確定第一
    審訴訟費用如主文第2項所示。
據上論結，本件原告之訴為無理由，依行政訴訟法第98條第1項
前段、第237條之7、第237條之8第1項，判決如主文。
中　　華　　民　　國　　111 　年　　6 　　月　　20　　日
                  行政訴訟庭　法　官　李謀榮
以上正本係照原本作成。
如不服本判決，應於判決送達後20日內，向本院提出上訴狀並表
明上訴理由（原判決所違背之法令及其具體內容或依訴訟資料可
認為原判決有違背法令之具體事實），其未載明上訴理由者，應
於提出上訴後20日內向本院補提理由書（上訴狀及上訴理由書均
須按他造人數附繕本，如未按期補提上訴理由書，則逕予駁回上
訴），並應繳納上訴裁判費新臺幣750元。
中　　華　　民　　國　　111 　年　　6 　　月　　20　　日
                              書記官　顏培容